臺灣高雄地方法院行政訴訟判決
110年度交字第521號
原      告  吳水玉  
被      告  高雄市政府交通局

代  表  人  張淑娟  
訴訟代理人  蘇健義  
上列當事人間交通裁決事件，原告不服被告民國110年10月22日
高市交裁字第32-BE9A10293號裁決，提起行政訴訟，本院判決如
下：
    主　文
原告之訴駁回。
訴訟費用新臺幣參佰元由原告負擔。
    事實及理由
一、程序事項：按行政訴訟法第237條之7規定，交通裁決事件之
    裁判，得不經言詞辯論為之。本件屬交通裁決事件，依兩造
    所述各節及卷內資料其事證已臻明確，本院認無經言詞辯論
    之必要，爰不經言詞辯論而為判決。
二、事實概要：原告於民國109年8月11日16時57分許駕駛車牌號
  &0000; 碼000-0000號自用小客車（下稱系爭車輛），在高雄
    市鳳山區光復路二段，因有「汽車駕駛人行駛道路以手持方
    式使用行動電話進行有礙駕駛安全之行為」之違規行為，經
    高雄市政府警察局鳳山分局交通分隊（下稱舉發機關）員警
    填掣掌電字第BE9A10293號舉發違反道路交通管理事件通知
    單（下稱舉發通知單）當場舉發。嗣原告未於期限內到案及
    提出陳述，被告乃依道路交通管理處罰條例（下稱處罰條例
    ）第31條之1第1項規定，於110年10月22日開立高市交裁字
    第32-BE9A10293號裁決書（下稱原處分），裁處原告「罰鍰
    新臺幣（下同）3,000元」。原告不服，提起本件行政訴訟
    。
三、原告主張：原告手機放在副駕駛座位上，因停等紅燈踩剎車
　　手機快掉落急著抓起放回座位上，且原告開車都用耳機接聽
　　電話、沒有滑手機等語。並聲明：原處分撤銷。
四、被告則以：
　㈠按道路交通安全規則第90條：駕駛人駕駛汽車，除應遵守道
    路交通標誌、標線、號誌之指示，並服從交通指揮人員之指
    揮外，並應遵守下列規定：一、禁止操作或觀看娛樂性顯示
    設備。二、禁止操作行車輔助顯示設備。三、禁止以手持方
    式使用行動電話、電腦或其他相類功能裝置進行撥接、通話
    、數據通訊或其他有礙駕駛安全之行為。」次按「本條例第
    31條之1第1項及第2項規定所稱其他相類功能裝置，指相類
    行動電話、電腦並具有下列各款之一功能之裝置：一、撥接
    、通話、數據通訊。二、發送、接收或閱覽電子郵件、簡訊
    、語音信箱。三、編輯或閱覽電子文書檔案。四、顯示影音
    、圖片。五、拍錄圖像、影像。六、連線網際網路社群或其
    他平臺服務。七、執行應用程式」、「本條例第31條之1第1
    項及第2項規定所稱其有礙駕駛安全之行為，指以手持方式
    使用行動電話、電腦或前條規定之相類功能裝置，操作或啟
    動前條各款所列功能之行為。」，汽車駕駛人行駛道路禁止
    以手持方式使用行動電話相關裝置實施及宣導辦法第3條、
    第4條分別定有明文。再按處罰條例第31條之1之立法意旨係
    基於車輛於道路行駛過程中，若駕駛人使用行動電話，將造
    成諸多嚴重後果包括對注意立即視覺反應造成影響、加重駕
    駛之負擔，而使用行動電話的肇事率為正常情況下的4倍，
    再再顯示車輛於行駛過程中應禁止駕駛人使用行動電話。
　㈡復經檢視舉發員警職務報告略以：「於109年8月11日16時57
    分許執行巡邏勤務，在高雄市鳳山區光復路二段見小客車AV
    P-5331號駕駛人行駛道路以手持方式使用行動電話進行有礙
    駕駛安全之行為…而舉發後吳水玉不服職之舉發，並拒絕簽
    收罰單，故職告知駕駛人到案處所其權利」。依前揭說明及
    舉發機關查復意見，足證原告於行駛過程中，確有「以手持
    方式使用行動電話」等事實，自有可能從事「汽車駕駛人行
    駛道路禁止以手持方式使用行動電話相關裝置實施及宣導辦
    法」第3條第1項各款所列「其他有礙駕駛安全」之行為。是
    原告於前揭時間、地點既有「汽車駕駛人行駛道路以手持方
    式使用行動電話進行有礙駕駛安全之行為」之違規事實，被
    告據以裁處，洵無不合等語，資為抗辯。
　㈢並聲明：原告之訴駁回。
五、本院之判斷：
  ㈠按駕駛人駕駛汽車，除應遵守道路交通標誌、標線、號誌之
    指示，並服從交通指揮人員之指揮外，並應遵守下列規定：
    ……三、禁止以手持方式使用行動電話、電腦或其他相類功能
    裝置進行撥接、通話、數據通訊或其他有礙駕駛安全之行為
    ，道路交通安全規則第90條第1項第3款定有明文。又汽車駕
    駛人於行駛道路時，以手持方式使用行動電話、電腦或其他
    相類功能裝置進行撥接、通話、數據通訊或其他有礙駕駛安
    全之行為者，處3,000元罰鍰，處罰條例第31條之1第1項定
    有明文。再依處罰條例第31條之1第5項授權訂定之汽車駕駛
    人行駛道路禁止以手持方式使用行動電話相關裝置實施及宣
    導辦法第2條第1項前段規定：「汽車駕駛人於行駛道路時，
    禁止以手持方式使用行動電話、電腦或其他相類功能裝置，
    進行撥接、通話、數據通訊或其他有礙駕駛安全之行為。」
    、第4條規定：「本條例第31條之1第1項及第2項規定所稱其
    他有礙駕駛安全之行為，指以手持方式使用行動電話、電腦
    或前條規定之相類功能裝置，操作或啟動前條各款所列功能
    之行為。」其立法目的在於為避免駕駛人於駕駛車輛之同時
    ，以手持方式使用行動電話或其他相類功能裝置，可能導致
    注意力分散，影響駕駛人對行車操控之注意力，一旦遭遇緊
    急狀況將產生無法迅速反應之危險，故立法特予禁止。
  ㈡本件如事實概要欄所述之原告違規事實，有舉發通知單、原
    處分之裁決書、送達證書、高雄市政府警察局鳳山分局111
    年1月6日高市警鳳分交字第11075618100號函、員警職務報
    告等在卷可稽(本院卷第33至45頁)，員警職務報告記載略以
    ：「警員賴偉銘，於109年08月11日16時57分許執行巡邏勤
    務，在高雄市鳳山區光復路二段見小客車AVP-5331號駕駛人
    行駛道路以手持方式使用行動電話進行有礙駕駛安全之行為
    ……」，洵堪認定為真。
　㈢原告雖主張其手機放在副駕駛座位上，因停等紅燈踩剎車手
    機快掉落急著抓起放回座位上云云，然依行政訴訟法第176 
    條準用民事訴訟法第355 條第1 項之規定：「文書，依其程
    式及意旨得認作公文書者，推定為真正。」，而上開警員所
    填寫之職務報告，既係舉發警員依法作成之公文書，當可推
    定為真正。再查諸員警所述其目睹原告違規行駛道路以手持
    方式使用行動電話之過程，客觀上並無明顯矛盾或悖離常情
    之處；況原告於調查程序中陳稱「警察停在伊旁邊時伊剛好
    手上拿著手機」等語( 本院卷第57頁)，顯見員警職務報告
    所載內容與原告陳述情節大致相符；從而，前開員警職務報
    告之實質真正，亦足認定為真，故原告確有行駛道路以手持
    方式使用行動電話進行有礙駕駛安全之行為，堪認屬實，原
    告前開主張，核無可採。
六、本件判決基礎已臻明確，兩造其餘之攻擊防禦方法及訴訟資
    料經本院斟酌後，核與判決不生影響，無一一論述之必要，
    併予敘明。
七、本件第一審裁判費為300 元，應由原告負擔，爰確定第一審
    訴訟費用額如主文第二項所示。
據上論結，本件原告之訴為無理由，依行政訴訟法第237條之7、
第237條之8第1項、第237條之9第1項、第236條、第98條第1項前
段，判決如主文。
中　　華　　民　　國　　111 　年　　12　　月　　2 　　日
　　　　　　　　　行政訴訟庭　法　官　謝琬萍
以上正本係照原本作成。　　　　　　　　　　　
如不服本判決，應於判決送達後20日內，向本院提出上訴狀並表
明上訴理由（原判決所違背之法令及其具體內容或依訴訟資料可
認為原判決有違背法令之具體事實），其未載明上訴理由者，應
於提出上訴後20日內向本院補提理由書（上訴狀及上訴理由書均
須按他造人數附繕本，如未按期補提上訴理由書，則逕予駁回上
訴），並應繳納上訴裁判費新臺幣750元。
中　　華　　民　　國　　111 　年　　12　　月　　5 　　日
                              書記官   林麗文